臺灣彰化地方法院刑事判決　　　　　　　　　　　　　九十一年度訴字第七一號
　　公　訴　人　臺灣彰化地方法院檢察署檢察官
　　被　　　告　丙○○
　 指定辯護人　本院公設辯護人丁○○
右列被告因準強盜案件，經檢察官提起公訴（九十一年度偵字第三三七六號），本院
判決如左：
    主  文
丙○○意圖為自己不法之所有，而搶奪他人之動產，處有期徒刑捌月。
    事  實
一、丙○○因經濟狀況不佳，且家有幼兒急待扶養，乃於民國（下同）九十一年五月
    二十九日十八時五分許，騎乘ＩＩＱ—七一二號輕型機車，行至彰化縣員林鎮○○路與正興街口，見被害人乙○○手持黑色皮包，一人行走於路上，認有機可趁
    ，竟萌為自己不法所有之意圖，趁乙○○不備之際，伸手自後方奪取其持在左手
    之皮包一只（內有現金新台幣三千八百元、信用卡五張、金融卡一張、行動電話
    一枝、身分證一枚及汽車鑰匙一枝），得手後騎車加速往前逃逸，經路人甲○○
    與另二名不詳姓名、年籍之路人合力阻止其逃逸，致其撞上路過之員警謝聰敏之
    座車，而為警查獲。
二、案經彰化縣警察局員林分局報請台灣彰化地方法院檢察署檢察官偵查起訴。
    理  由
一、右揭事實，業據被告丙○○坦承不諱，核與被害人乙○○、證人甲○○、謝聰敏
    於警訊中及本院調查時之指訴及證述情節相符，復有照片三幀、贓物認領保管單
    一紙附卷可稽，本件事證明確，被告犯行洵堪認定。
二、又公訴意旨雖以：被告於搶奪財物得手後欲騎乘上開機車逃逸時，即為路人發現
    ，並經一名路人拉住機車把手，另一名路人拉住後座墊把手，詎其為脫免逮捕，
    竟加速往前衝撞，將拉住機車把手之路人摔出，因認被告涉有準強盜罪嫌云云。
    惟按：刑法第三百二十九條之準強盜罪，係以竊盜或搶奪後，因脫免逮捕或湮滅
    罪證，而當場施以強暴脅迫為要件，該條規定係介於普通強盜罪與竊盜罪、搶奪
    罪間之一種法律擬制之強盜罪之規定，與同法第三百二十八條之強盜罪之不法內
    涵與罪責程度有輕重之別。前者只要當場施以強暴脅迫即為已足，後者施以強暴
    脅迫須至使他人不能抗拒之程度。準強盜罪之當場施以強暴脅迫，固不必達於至
    使不能抗拒之程度，惟仍以客觀上竊盜罪或搶奪罪之犯罪行為人有施以強暴脅迫
    行為為必要，而所謂強暴者係指以身體之強制力直接強制行為客體達成行為目的
    ，或間接地對行為客體以外之第三人，或行為客體之所有物，施以強暴，而得強
    制行為客體，依照行為人之指示作成意思決定而作為、不作為或忍受。所謂脅迫
    者係指以言詞或舉動，顯示加害他人之意思，或以加害他人之意思通知他人，使
    其產生畏懼，而得加以威脅或逼迫（台灣高等法院八十八年度上訴字第一四八四
    號判決可資參佐）。訊據被告堅決否認有騎乘機車衝撞路人之情形，辯稱：伊當
    時並沒有加速逃逸，是有二名路人欲抓住伊，但並未抓到，伊為了閃躲該二名路
    人，機車重心不穩，才跌倒撞到警車云云。經查：證人甲○○於本院調查時結證
    稱：當日吳小姐（即被害人）在伊對面行走，搶匪（即被告）就從她後面搶她皮
    包，伊就到路中間擋搶匪，搶匪便轉頭逃逸，伊伸手欲抓住他的機車手把，但沒
    有抓住，就大喊搶劫，此時就有很多路人出來要抓住被告所騎乘的摩托車，約有
    二名路人抓住摩托車，但被告還是加速往前，之後就向左轉，撞上路過之便衣警
    察的車子等語，證人謝聰敏亦於本院調查時結證稱：當日伊要下班回家，剛好在
    博愛路與正興街口，看到有一個人拉住丙○○，一個抓住丙○○的車子，丙○○
    還加速往前逃逸，後來左轉到正興街口時，就重心不穩倒地，剛好卡住伊的車子
    ，當時丙○○的速度還滿快的等語，被告與證人二人素不相識，證人二人當無故
    意設詞誣陷被告之理，且互核渠等證述情節亦相符合，足認被告為上開搶奪犯行
    後欲逃逸之時，確曾為二名路人抓住其所騎乘之機車，被告辯稱並未有人抓住伊
    云云，不足採信，惟證人甲○○亦於本院調查時結證稱：被告當時只是想要逃跑
    而已，並沒有要撞該二名路人的樣子等語，參以被告與該二名路人發生拉扯之之
    地點係在博愛路與正興街口處，發生拉扯不久後，被告即左轉正興街口撞倒證人
    謝聰敏之座車而倒地，被告顯無將該二名路人拖行相當距離之情事，僅因當時其
    所騎乘之機車已有相當之速度，致該二名路人稍有遭拖行之狀，是被告所為僅係
    單一逃逸之行為而已，並未再另有對該二名路人為任何傷害或強暴、脅迫之行為
    ，且亦無積極證據證明該二名路人是否因此而受有任何傷害，堪認被告當時所為
    僅係為求掙脫、逃離現場，而急於走脫之自然反應，應無故意對被害人施予強暴
    或脅迫行為，依前揭說明，核與準強盜罪所應具備之當場施以強暴脅迫行為有間
    ，自不應論以準強盜罪，而只能論以搶奪罪。從而，被告之犯行與前述刑法第三
    百二十九條之法定構成要件尚有不符，公訴人指被告涉有此部分之犯嫌，容有未
    洽，惟準強盜罪係以搶奪行為為前提，與本件被告犯行所涉基本事實相同，本院
    自應變更其起訴法條，而就搶奪罪予以審理。
三、核被告所為，係犯刑法第三百二十五條第一項之搶奪罪。爰審酌被告前已有竊盜
    之非行，有其前案資料可按，素行不佳，且其年輕力壯，身體四肢無殘缺，竟不
    思以正當途徑獲取所需，反而以竊盜、搶奪之方式攫取他人財物，輕忽他人財產
    法益，更使被害人之心理、精神受到嚴重之驚嚇，破獲社會秩序並危害全民安全
    匪淺，惟其所得金額非鉅，及犯罪動機係為撫育強褓中之幼兒，且犯罪後坦承犯
    行、態度良好等一切情狀，量處如主文所示之刑，以資懲儆。
據上論斷，應依刑事訴訟法第二百九十九條第一項前段、第三百條，刑法第三百二十
五條第一項，判決如主文。
本案經檢察官吳怡盈到庭執行職務。
中      華      民      國    九十一    年      八      月      六      日
                               台灣彰化地方法院刑事第一庭
            審判長法官   葉   榮   郎
                                    法      官   洪   志   賢
                                    法      官   簡   璽   容
右正本證明與原本無異。
如不服本判決，應於判決送達後十日內向本院提出上訴狀( 須附繕本 )。
告訴人或被害人對於判決如有不服具備理由請求檢察官上訴者，其上訴期間之計算係
以檢察官收受判決正本之日期為準。
                                    法院書記官   王   惠   嬌
中      華      民      國    九十一    年      八      月      七      日
